【裁判字號】    88,訴,1083
【裁判日期】    890601
【裁判案由】    組織犯罪防制條例
【裁判全文】
臺灣臺北地方法院刑事判決                        八十八年度訴字第一０八三號
    公  訴  人  臺灣臺北地方法院檢察署檢察官
    被      告  丁○○
    選任辯護人  黃明郎
右列被告因組織犯罪防制條例案件，經檢察官提起公訴（八十七年度偵字第二六四七
三號），本院判決如左：
    主  文
丁○○無罪。
    理  由
一、本件公訴意旨略以：被告丁○○於民國八十七年七月間，經由戊○○之介紹，加
    入以己○○為首而以犯罪為宗旨或其成員從事犯罪活動之犯罪組織「四海幫」，
    並以台北市○○路○段一０六號五樓羅恩貿易有限公司為堂口，作為成員聯絡聚
    會處所，而由戊○○帶領被告丁○○等成員從事代人討債之事。因認被告丁○○
    涉有組織犯罪防制條例第三條第一項後段之參與犯罪組織罪嫌云云。
二、按犯罪事實應依證據認定之，無證據不得推定其犯罪事實；又被告之自白，非出
    於強暴、脅迫、利誘、詐欺、違法羈押或其他不正之方法，且與事實相符者，得
    為證據；又被告之自白，不得作為有罪判決之唯一證據，仍應調查其他必要之證
    據，以察其是否與事實相符；又不能證明被告犯罪者，應諭知無罪之判決，刑事
    訴訟法第一百五十四條、第一百五十六條第一項、第二項、第三百零一條第一項
    分別定有明文。又事實之認定，應憑證據，如未能發現相當證據，或證據不足以
    證明，自不能以推測或擬制之方法，為裁判基礎（最高法院四十年台上字第八六
    號判例參照）。另認定犯罪事實所憑之證據，雖不以直接證據為限，間接證據亦
    包括在內；然而無論直接或間接證據，其為訴訟上之證明，須於通常一般之人不
    致有所懷疑，而得確信其為真實之程度者，始得據為有罪之認定，倘其證明尚未
    達到此一程度，而有合理之懷疑存在時，即無從為有罪之認定，亦有最高法院七
    十六年台上字第四九八六號判例可資參照。
三、公訴意旨認被告丁○○涉有組織犯罪防制條例第三條第一項後段之犯行，無非係
    以：右揭犯罪事實，業據被告於警訊中供承不諱，且經該犯罪組織成員乙○○及
    甲○○於警訊中證述在卷為其主要依據。訊據被告丁○○堅決否認有何公訴意旨
    所指之違反組織犯罪防制條例犯行，辯稱：其僅受僱為己○○等人開車，並未加
    入四海幫等語。
四、經查，被告丁○○雖於八十七年十二月十七日警訊中自承自八十七年七月間加入
    四海幫一節，然其於同日偵查中初訊時供稱：「（問：有加入四海幫？）我今年
    七月份去那邊上班，替蔡哥開車。」，復於八十七年十二月二十三日偵查中供稱
    ：「（問：何時加入四海幫？）我沒加入，是去那裡上班。」等語；又被告丁○○於八十七年十二月十七日警訊中所供述之內容，經本院依職權函請內政部警政
    署刑事警察局檢送該筆錄之錄音帶結果，均以尚未尋獲為由而未能提供本院，此
    有該局八十八年十二月三十日刑八（一）字第一二七一二三號及八十九年二月二
    十三日刑八（一）字第一八四二九號函在卷可稽，是被告丁○○於警訊中所為自
    白之真實性及任意性，即有疑問。次查，證人甲○○雖於八十七年十月一日警訊
    中證稱：「己○○在四海幫擔任何職務，我並不清楚，四海幫兄弟都稱呼己○○
    為蔡哥，其小弟除了我之外，還有乙○○、丁○○、戊○○，至於以何種方式維
    生，我並不清楚。」等語，然其於本院八十八年十一月十八日調查中則否認曾為
    上開證言；又本院依職權函請內政部警政署刑事警察局檢送該警訊筆錄之錄音帶
    ，經核對上開警訊筆錄之結果，證人甲○○並無上開內容之證言，亦未提及四海
    幫等事宜，此有該局八十九年二月二十三日刑八（一）字第一八四二九號函所檢
    送之錄音帶譯文可資對照，是證人甲○○於警訊中所證述內容之真實性，即待商
    榷；況依證人甲○○上開警訊中之證言，並未指明己○○與四海幫之關係，是被
    告丁○○縱受僱於己○○亦難即認其有參與犯罪組織之情事。又查，證人乙○○
    於八十七年十月一日警訊中所證述之內容，經本院依職權函請內政部警政署刑事
    警察局檢送該筆錄之錄音帶結果，亦均以尚未尋獲為由而未能提供本院，此有該
    局八十八年十二月三十日刑八（一）字第一二七一二三號及八十九年二月二十三
    日刑八（一）字第一八四二九號函在卷可稽；況依證人乙○○於八十七年十月一
    日警訊中所證稱：「我並沒有加入四海幫，那甲○○、劉台生、佳明等人有無加
    入四海幫我並不知道。」等語，尚難遽認被告丁○○確有參與犯罪組織之行為。
    再查，依據內政部警政署刑事警察局八十八年八月二十四日八八刑檢第八三五０
    七號函所檢送之「不良幫派組合成員調查表」，其中既未記載己○○係犯罪組織
    四海幫之成員，亦無設於台北市○○路○段一０六號五樓之羅恩貿易有限公司係
    四海幫堂口及己○○係該堂口首腦等記載；而證人己○○並無違反組織犯罪防制
    條例案件審理中，業經其證述在卷，並有台灣高等法院被告全國前案紀錄表一份
    在卷可稽；又證人乙○○、甲○○及戊○○亦未涉有違反組織犯罪防制條例之案
    件，此有台灣高等法院檢察署刑案紀錄簡覆表各一份在卷可按；參以證人即承辦
    員警丙○○於本院八十八年九月十五日調查中證稱並未將戊○○、乙○○、甲○○、己○○等人以違反組織犯罪防制條例移送偵辦等情，復於同日調查中證稱：
    「（問：己○○屬何位老大轄下？）我們仍在蒐證，尚不清楚。我們當初移送只
    是毒品案件，而不是組織犯罪條例。有關組織犯罪條例之部分，我們尚在蒐證，
    只知他們與四海幫有關。」、「（問：有無搜到組織犯罪之具體事證？）有搜到
    帳本，其他還在搜（蒐）證。」等語，自難遽認證人己○○、甲○○、乙○○及
    被告丁○○均屬犯罪組織四海幫之成員。末查，證人丙○○雖於本院八十八年九
    月十五日調查中證稱：「（問：你們為何認定丁○○有違反組織犯罪防制條例？
    ）我們是在電話監聽羅恩貿易公司時知道老闆己○○有與四海幫連絡。而丁○○
    有與己○○討論。」等語，然經本院核閱八十九年二月二十三日刑八（一）字第
    一八四二九號函及八十九年五月十七日刑八（一）字第五六五０八號函所檢送之
    通訊監察錄音帶譯文結果，其中並無證人己○○及被告丁○○之對話，且有關對
    話內容亦無提及犯罪組織四海幫之相關事宜，亦難據為不利被告丁○○之認定，
    是被告犯罪尚屬不能證明。此外，復查無其他積極證據足認被告有何違反組織犯
    罪防制條例之犯行，揆諸前揭之說明，自應為被告無罪之諭知。
據上論斷，應依刑事訴訟法第三百零一條第一項前段，判決如主文。
本案經檢察官侯名皇到庭執行職務。
中    華    民    國      八十九    年        六        月      一      日
                                      臺灣臺北地方法院刑事第九庭
                                            法  官  黃  雅  君
右正本證明與原本無異。
如不服本判決，應於判決送達後十日內，向本院提出上訴狀。
                                            書記官  陳  怡  如
中    華    民    國      八十九    年        六        月      八      日


司法院資訊處製作；財團法人民間司法改革基金會備份。
